【裁判字號】    99,台上,6543
【裁判日期】    991021
【裁判案由】    違反毒品危害防制條例
【裁判全文】
最高法院刑事判決            九十九年度台上字第六五四三號
上  訴  人  甲○○
上列上訴人因違反毒品危害防制條例案件，不服台灣高等法院台
中分院中華民國九十九年八月三日第二審判決（九十九年度上訴
字第九四二號，起訴案號：台灣台中地方法院檢察署九十八年度
偵字第二五二０二號），提起上訴，本院判決如下：
    主  文
上訴駁回。
    理  由
按刑事訴訟法第三百七十七條規定，上訴於第三審法院，非以判
決違背法令為理由，不得為之。是提起第三審上訴，應以原判決
違背法令為理由，係屬法定要件，如果上訴理由書狀並未依據卷
內訴訟資料，具體指摘原判決不適用何種法則或如何適用不當，
或所指摘原判決違法情事，顯與法律規定得為第三審上訴理由之
違法情形，不相適合時，均應認其上訴為不合法律上之程式，予
以駁回。本件原判決維持第一審適用刑法第五十九條之規定，論
處上訴人甲○○販賣第一級毒品各罪刑（九罪；均累犯；各處有
期徒刑十五年四月〔五罪〕、十五年六月〔四罪〕，應執行有期
徒刑十八年六月；均併為相關從刑之諭知）之科刑判決，駁回上
訴人此部分在第二審之上訴，已詳敘其所憑之證據及其得心證之
理由。從形式上觀察，原判決並無足以影響判決結果之違法情形
存在。上訴意旨略以：(一)證人陳建儒、張家通、李宏明、黃建鈞
就其等曾否或如何向上訴人購買第一級毒品海洛因各節，在警詢
、偵查、第一審及原審所為證詞，均非一致，自無從採為不利上
訴人論罪之依據。(二)縱認上訴人有原判決所指將海洛因交付黃建
鈞、李宏明、張家通、陳建儒之行為，然非必僅出於販賣營利之
一端。原判決未認定上訴人以何價格購入及賣出海洛因，又未具
體認定上訴人獲利之數額，遽論上訴人以販賣第一級毒品之罪，
顯有適用法則不當及理由不備之違誤云云。按事實之認定、證據
之取捨與證據之證明力如何，均屬事實審法院得裁量、判斷之職
權，苟其此項裁量、判斷，並不悖乎通常一般人日常生活經驗之
定則或理則上當然存在之法則，又已於判決內論敘其何以作此判
斷之心證理由者，即不得任意指為違法，而資為第三審上訴之適
法理由。經查，原判決先說明證人黃建鈞、李宏明、張家通、陳
建儒在偵查中之證言，均具有證據能力，繼依憑黃建鈞、李宏明
、張家通、陳建儒分別在偵查、第一審之證詞，及上訴人自承申
辦並使用門號0000000000號行動電話等不利於己之供
述，暨台灣台中地方法院檢察署九十八年度毒偵字第四三二四號
黃建鈞等違反毒品危害防制條例案件起訴書、台灣台中地方法院
九十九年度訴字第一一七號黃建鈞違反毒品危害防制條例案件判
決書、台灣台中地方法院檢察署九十八年度毒偵字第四三二五號
李宏明違反毒品危害防制條例案件起訴書、台灣台中地方法院檢
察署九十八年度毒偵字第四二八七、四三一七號張家通違反毒品
危害防制條例案件起訴書、台灣台中地方法院九十八年度訴字第
三八０五號陳建儒違反毒品危害防制條例案件判決書、通訊監察
譯文、上訴人之台灣高等法院被告前案紀錄等證據，資以認定上
訴人有原判決所載之犯罪事實。對上訴人在原審否認本件販賣第
一級毒品之犯行，所辯：伊與黃建鈞、李宏明、張家通、陳建儒
為朋友，均有施用海洛因之習性，因伊認識藥頭綽號「阿昌」之
男子，每次均合資向「阿昌」購買毒品，如有買到即當場對分，
並非伊販賣毒品予黃建鈞、李宏明、張家通、陳建儒；黃建鈞因
被訴施用毒品，為獲輕判，始指認伊販賣毒品云云。如何與事實
不符，俱非可採，並已依憑卷內證據，逐一指駁論述。且敘明：
本件在黃建鈞、李宏明、張家通、陳建儒到案之前，員警早已掌
握上訴人涉嫌販賣毒品予其等之事證，黃建鈞等人尚無得依毒品
危害防制條例第十七條第一項減輕其刑之適用，自無誣指上訴人
販賣毒品之動機及必要；黃建鈞與張家通在原審改稱係與上訴人
合資購買海洛因、李宏明於第一審及原審所稱因販賣海洛因者戴
安全帽故無法辨識是否即為上訴人，及陳建儒在第一審稱於九十
八年九月六日係與上訴人相約外出唱歌並未拿到海洛因、九十八
年九月八日與同月十日所交付之海洛因均用在彌補先前所交付品
質欠佳之海洛因各等語，如何均屬事後迴護之詞，尚難採憑；本
件雖因上訴人否認販賣海洛因致無法查知其販賣海洛因之實際利
得，然依經驗法則、論理法則仍得據以認定上訴人有從中賺取差
價牟利之意圖等旨綦詳。經核原判決就證據取捨與證據證明力之
判斷，俱未悖於通常一般之人日常生活經驗之定則或論理法則，
所為論述及說明，亦無適用法則不當或理由不備之違法情形，自
不得任意指摘其為違法。再證據之取捨，為事實審法院之職權，
證人之證言縱前後稍有不同，苟基本事實之陳述，果與真實性無
礙時，仍非不得予以採信，事實審法院經與其他調查所得之證據
相互勾稽後，認其中部分陳述方與事實相符，採為認定事實之基
礎，亦無違法。查關於黃建鈞、李宏明、張家通、陳建儒就有無
向上訴人購買海洛因一節，先後陳述縱非一致，然原判決已逐一
析論闡明其取捨之依據及理由，且無悖於證據法則，自無違法。
上揭上訴意旨置原判決所為之明白論斷於不顧，猶執已為原審指
駁之陳詞爭辯，及對原審取捨證據與自由判斷證據證明力之職權
行使，泛指其為違法，自非適法之第三審上訴理由。至其餘上訴
意旨，或係就屬原審採證認事職權之適法行使及原判決已說明事
項，徒憑己見，任意指摘為違法，或執枝節之事項重為單純事實
之爭執，均難謂為適法之第三審上訴理由。衡以上述之說明，應
認其上訴違背法律上之程式，予以駁回。
據上論結，應依刑事訴訟法第三百九十五條前段，判決如主文。
中    華    民    國  九十九  年    十    月  二十一  日
                      最高法院刑事第十二庭
                          審判長法官  黃  一  鑫
                                法官  張  春  福
                                法官  林  勤  純
                                法官  陳  國  文
                                法官  宋  明  中
本件正本證明與原本無異
                                      書  記  官
中    華    民    國  九十九  年    十    月  二十九  日
                                                      Ｅ

司法院資訊處製作；財團法人民間司法改革基金會備份。
